【裁判字號】    89,上易,1552
【裁判日期】    891128
【裁判案由】    傷害等
【裁判全文】
臺灣高等法院高雄分院刑事判決                  八十九年度上易字第一五五二號
    上訴人即被告  丙○○
                          住高.
                          身分.
右上訴人因傷害案件，不服臺灣高雄地方法院八十八年度易字第五０四七號中華民國
八十九年五月二十四日第一審判決（起訴案號：臺灣高雄地方法院檢察署八十七年度
偵字第一五七一六號），提起上訴，本院判決如左：
    主  文
上訴駁回。
    事  實
一、丙○○與乙○○二人係同住於高雄市○○區○○路五五號公寓之鄰居，惟感情素
    為不睦，民國八十七年六月二十三日下午六時許，在上開公寓樓梯間又因報紙不
    見等細故發生口角，丙○○遂基於普通傷害之概括犯意，與乙○○（其傷害部分
    業經臺灣高雄地方法院判處罪刑確定），相互毆打，致乙○○受有右手肘瘀血二
    ×一公分、右手腕瘀血二×一公分、右手中指瘀血一×０點二公分、右眼瘀血、
    左小腿瘀血四×六公分、右背部瘀血六×二公分等傷害，而乙○○之同居人甲○○見狀出面勸阻，亦遭丙○○承前述之概括犯意，以其女自屋內遞出之其所有之
    菜刀割傷，甲○○遂將菜刀奪下而丟棄於窗戶外，致甲○○受有左手腕撕裂傷二
    ×０點二公分及二點三×０點一公分之傷害，嗣經乙○○報警前來處理，並扣得
    莊秀鈴所有，供犯前開罪所用之菜刀一把。
二、案經訴乙○○、甲○○由高雄市警察局新興分局分局報告高雄地方法院檢察署檢
    察官偵查起訴。
    理  由
一、訊據被告丙○○矢口否認有傷害犯行，辯稱：當天是因報紙不見之事，與告訴人
    乙○○發生爭執，但並沒有互毆。是告訴人二人來撞其住處之大門，當天其一直
    避免與告訴人衝突，並叫告訴人離開讓其進去屋內，結果告訴人甲○○手一推其
    就撞到牆壁，告訴人乙○○就過來把其的眼鏡搶下，因其近視度數很深，後來告
    訴人二人就一直對其毆打云云。經查：
  (一)被告於警訊時供述當時其女確有從屋內取出菜刀供她作為抵抗之用等情，復有菜
    刀一把扣案可稽，告訴人乙○○則於警訊中供述有與被告發生拉扯，核與告訴人
    甲○○於警訊時供述：「當時乙○○與丙○○理論，而我在四樓聽到後出房門樓
    梯間時，發現乙○○及丙○○正在起衝突拉扯，我上前將兩人拉開後，莊秀鈴就
    拿起在牆上招牌打我，我就用手擋住，而他（指被告丙○○）女兒在屋內見狀從
    屋內拿出一把菜刀給丙○○，我見狀馬上將刀子奪下來，在奪刀當時我的手被告
    劃傷兩處」等情相符，綜上所述，被告與告訴人乙○○互相拉扯彼此成傷，無從
    分別何方先為不法侵害之行為，按正當防衛必須對於現在不法之侵害始得為之，
    侵害業已過去，即無正當防衛可言。至彼此互毆，又必以一方初無傷人之行為，
    因排除對方不法之侵害而加以還擊，始得以正當防衛論，故侵害已過去後之報復
    行為，與無從分別何方為不法侵害之互毆行為，均不得主張防衛權，最高法院三
    十年上字第一０四０號判例可資參照，是以，被告與告訴人乙○○既無法證明究
    誰先出手，且被告與告訴人乙○○確有發生拉扯衝突，已如前述，又辯稱未出手
    傷人，自非可採，復未符合正當防衛之阻卻違法要件，自應負傷害責任。
  (二)至證人即被告之女楊禮涵雖到庭證稱：當日係告訴人甲○○抓住被告之手，其始
    拿菜刀出來，惟遭告訴人甲○○搶走，並欲持菜刀殺被告，因其尖叫，甲○○始
    將菜刀丟掉云云，惟被告對告訴人甲○○提出傷害告訴部分，業經原審法院判處
    無罪確定在案，此有該判決書可參，且甲○○取得菜刀後已將菜刀丟出窗外，此
    為被告於警訊中陳述明確，是就上述情形以觀，尚難認證人之陳述與事實相符，
    而得採為被告有利之證據。
  (三)此外，並有阮綜合醫院出具之甲○○、乙○○之驗傷診斷書各一紙附卷可稽，本
    件事證明確，被告右揭傷害犯行洵堪認定，應依法論科。
二、核被告所為，係犯刑法第二百七十七條第一項之普通傷害罪，被告先後二次傷害
    犯行，時間緊接，犯罪構成要件相同，顯係基於概括犯意反覆為之，應依連續犯
    規定論以一罪，並加重其刑。公訴人於論罪法條時雖漏引連續犯之規定，惟於起
    訴事實欄明確記載被告丙○○確有傷害甲○○、乙○○二人犯行，被告丙○○先
    後傷害二人之身體法益，且時間亦相隔短暫，公訴人未論以連續犯，容有錯誤，
    本院自不受起訴法條拘束。
三、原審因而適用刑法第五十六條、第二百七十七條第一項、第四十一條、第三十八
    條第一項第二款，罰金罰鍰提高標準條例第一條前段、第二條規定，並審酌被告
    犯罪之動機、對於告訴人造成之傷害程度，犯罪迄未與告訴人和解等一切情狀，
    量處拘役肆拾日，並諭知易科罰金之折算標準，以示懲儆。並說明扣案菜刀一把
    為被告丙○○所有業據其供承在卷，且為供被告犯罪所用，爰依刑法第三十八條
    第一項第二款宣告沒收。另扣案尚有水果刀一把，雖於被告丙○○所有，惟與本
    案尚無關聯，爰不為沒收之諭知，經核其認事用法俱無不合，量刑亦稱妥適，被
    告上訴意旨否認犯罪，空言指摘原判決不當，並無可取，為無理由，應予駁回。
據上論結，應依刑事訴訟法第三百六十八條，判決如主文。
本案經檢察官陳新慶到庭執行職務。
中      華      民      國    八十九    年     十一     月    二十八    日
                              臺灣高等法院高雄分院刑事第七庭
                                  審判長法官
                                        法官
                                        法官
不得上訴。
附錄：本判決論罪科刑法條：
中華民國刑法第二百七十七條
傷害人之身體或健康者，處三年以下有期徒刑、拘役或一千元以下罰金。


司法院資訊處製作；財團法人民間司法改革基金會備份。
